【裁判字號】    98,簡上,326
【裁判日期】    990107
【裁判案由】    損害賠償
【裁判全文】
臺灣高雄地方法院民事判決             98年度簡上字第326號
上  訴  人  丁○○
訴訟代理人  乙○○
被 上訴 人  丙○○
訴訟代理人  甲○○
上列當事人間請求損害賠償事件，上訴人對於民國98年8 月3 日
本院98年度雄簡字第2169號第一審判決提起上訴，本院民國98年
12月24日言詞辯論終結，判決如下：
    主      文
原判決關於駁回上訴人後開第二項之訴部分，並訴訟費用之裁判
廢棄。
被上訴人應再給付上訴人新臺幣貳萬參仟元，及自民國九十八年
三月二十七日起至清償日止，按週年利率百分之五計算之利息。
上訴人其餘上訴駁回。
第一、二審訴訟費用由被上訴人負擔百分之十四，餘由上訴人負
擔。
    事實及理由
一、本件上訴人起訴主張：被上訴人於民國97年5 月9 日下午1
    時25分許，駕駛車牌號碼2588-UK 號自小客車，沿高雄市○
    ○○路由西向東行駛，途經該路段162 號前欲迴轉至對向車
    道時，因過失不慎撞擊適由上訴人所騎乘，沿五福四路同向
    行駛之車牌號碼YG2- 899號重型機車（下稱系爭車禍事故）
    ，致上訴人人車倒地，受有多處挫傷合併擦傷、疑尾骨半脫
    位等傷害，被上訴人並因上開事實，經本院以98年度審交簡
    字第457 號判處被上訴人拘役40日，如易科罰金，以新臺幣
    （下同）1,000 元折算1 日確定在案。而上訴人因被上訴人
    上開過失行為，共計支出醫療費用26,500元、機車修理費14
    ,500元；又因受有上揭傷害，往返就醫及復健而支出交通費
    3,000 元。復以上訴人因前開車禍，受有上述非輕之傷害，
    須長期回診治療，且有受中醫治療之必要，對上訴人之心理
    、生理、人格均有影響，而罹患精神官能症，爰請求被上訴
    人應支付35萬元之精神慰撫金。為此爰依民法第184 條第1
    項前段、第2 項、第19 1條之2 、第193 條、第195 條第1
    項之規定，提起訴訟，請求被上訴人應給付上訴人394,000
    元，及自起訴狀繕本送達之翌日起至清償日止，按週年利率
    5 ％計算之利息，並聲明願供擔保，請准宣告假執行。上訴
    人並於本院審理時補稱：原審所判決之金額過低，且尚未領
    取汽車強制險之部分，醫療費用所請求之金額為26,500元，
    係包括民間推拿，惟無收據，交通費亦未取收據，而提起上
    訴所請求之費用為3,000 元之交通費，以及增加慰撫金之請
    求等語。
二、被上訴人則以：對系爭車禍事故之發生及伊有過失方導致車
    禍均不爭執，惟上訴人應提出詳細之醫療費用、交通費用之
    單據，且上訴人所提出之機車修復估價單前後不一，且上訴
    人所請求慰撫金之數額亦過高等語置辯；並求為判決：上訴
    人之訴駁回。
三、原審審理之結果，判命被上訴人應給付上訴人30,990元，及
    自98年3 月27日起至清償日止，按週年利率5 ％計算之利息
    ，而駁回上訴人其餘之訴（上開不利被上訴人之部分，未據
    被上訴人提起上訴而告確定）。上訴人不服提起上訴，聲明
    求為判決：(一)原判決關於駁回上訴人在第一審其餘之訴及命
    負擔訴訟費用部分之裁判均廢棄；(二)上開廢棄部分，被上訴
    人應再給付上訴人250,000 元，及自98年3 月27日起至清償
    日止，按週年利率5 ％計算之利息。被上訴人則聲明求為判
    決；上訴駁回。
四、兩造不爭執之事項：
（一）兩造確曾於上訴人所主開之前揭時地，發生系爭車禍，上
      訴人並因此受有多處挫傷合併擦傷、疑尾骨半脫位等傷害
      。
（二）系爭車禍係因被上訴人違反分向限制線迴轉不當所導致，
      上訴人無肇事因素。
（三）被上訴人對上訴人因系爭車禍而支出必要之車資費用3,00
      0 元不再爭執。
五、本件之爭點：因本件上訴人提起上訴，係僅就交通費用3,00
    0 元，以及精神慰撫金之數額有所爭執（見本院卷27頁）；
    而被上訴人於本院審理時，就上訴人請求之3,000 元車資部
    分，已不爭執（見本院卷第27頁、第36頁），則本件之爭點
    僅餘原審所量處之精神慰撫金數額是否有當？茲分述本院之
    判斷如下：
（一）按不法侵害他人之身體、健康、名譽、自由、信用、隱私
      、貞操，或不法侵害其他人格法益而情節重大者，被害人
      雖非財產上之損害，亦得請求賠償相當之金額。民法第
      195 條第1 項前段定有明文。而非財產上損害之慰撫金數
      額，究竟若干為適當，應斟酌兩造身分、地位及經濟狀況
      ，俾為審判之依據（最高法院86年度台上字第511 號判決
      意旨參照）。本件上訴人因被上訴人之過失而導致本件系
      爭車禍之發生，並進而受有上開傷害，由上訴人全身受有
      多處挫傷合併擦傷、疑尾骨半脫位等情以觀，堪認上訴人
      之身體法益確已受被上訴人之不法侵害，且情節重大，是
      上訴人請求被上訴人應支付非財產上之損害賠償即慰撫金
      ，即屬有據。
（二）本院審酌上訴人於事故發生前就讀大學，為專職學生，名
      下並無其他財產，雖曾因本件事故之發生而休學在家靜養
      ，惟現已至臺中就學，此經上訴人代理人陳述明確（見本
      院卷第27頁），而被上訴人則為大學畢業，原係從事買賣
      床墊業務，現因裁員而待業中，名下則有房屋、汽車各1
      筆，上情除經兩造分別陳明在卷外，復有稅務電子閘門財
      產所得調件明細表在卷可憑（見原審卷第44－47頁），雖
      上訴人復稱其因系爭車禍導致精神官能症云云，共提出元
      和雅聯合診所診斷證明書在卷（見本院卷第38頁），惟依
      上訴人所提出之診斷證明書，上訴人於93年11月間即因精
      神官能性憂鬱症開始就醫，是客觀上難認上訴人所罹患之
      精神官能症與本件系爭車禍事故有關，併此敘明。是由上
      揭兩造身分、資力，以及上訴人所受客觀上可堪認定之前
      開傷害等情狀，認上訴人之非財產上之損害賠償，應以35
      ,000元為適當。
六、綜上所述，上訴人依侵權行為之法律關係，請求被上訴人給
    付上訴人機車修理費14,500元、醫療費用1,490 元、交通費
    用3,000 元，以及精神慰撫金35,000元之部分，為有理由，
    應予准許；上訴人逾此部分之請求，均屬無據，皆應予以駁
    回。原審就判命被上訴人給付上訴人機車修理費14,500元、
    醫療費用1,490 元，以精神慰撫金15,000元之部分，固屬適
    法，然就上訴人請求交通費3,000 元之部分，以及其餘慰撫
    金20,000元之部分，因未及斟酌被上訴人其後就交通費用之
    部分已不爭執，以及慰撫金之數額認定亦有未洽，上訴人指
    摘此部分之判決不當，求予廢棄改判，自有理由，而應由本
    院廢棄原判決就此不利上訴人之部分，另諭知被上訴人應再
    給付上訴人23,000元，及自98年3 月27日起至清償日止，按
    週年利率百分之五計算之利息。上訴人逾此範圍之上訴，亦
    指摘原判決不當，求予廢棄改判，即無理由而應予駁回。
據上論結，本件上訴為一部有理由、一部無理由，依民事訴訟法
第436 條之1 第3 項、第450 條、第79條，判決如主文。
中    華    民    國    99    年    1     月    7     日
                民事第六庭審判長法  官  楊國祥
                                法  官  陳明呈
                                法  官  李怡諄
正本係照原本作成。
本判決不得上訴。
中    華    民    國    99    年    1     月    7     日
                                書記官  陳建琪

司法院資訊處製作；財團法人民間司法改革基金會備份。
